臺灣高等法院民事裁定　九十一年度家抗字第三七三號
　　　抗　告　人　甲○○
右抗告人因選任遺產管理人事件，對於中華民國九十一年十月九日臺灣臺北地方法院
九十一年管字第五三號裁定提起抗告，本院裁定如左：
    　主　　文
原裁定廢棄。
      理    由
一、抗告意旨略以：本件被繼承人李挽中死亡後，其第一順位之繼承人均拋棄繼承權
    ，而其次順位之繼承人有無不明，自得準用無人承認繼承之規定。又民法第一千
    一百七十八條第二項所謂無親屬會議，應包含事實上無召開親屬會議之情形，本
    件確屬無親屬會議之情形。況召開親屬會議乃利害關係人之權利，而非義務，原
    裁定以抗告人未予召開親屬會議即不得聲請法院選任遺產管理人，應屬有誤。本
    件縱或有李挽中之親屬會議存在，其既未報明選定遺產管理人，即符合民法第一
    千一百七十八條第二項之規，原裁定未察即不予選定，實有違誤等語。
二、經查：
  (一)按繼承開始時，繼承人之有無不明，而無親屬會議或親屬會議未於一個月內選
      定遺產管理人者，利害關係人得聲請法院選任管理人，並由法院依公示催告程
      序，定六個月以上之期限，公告繼承人，命其於期限內承認繼承；先順序繼承
      人均拋棄其繼承權時，由次順序之繼承人繼承，其次順序繼承人有無不明或第
      四順序之繼承人均拋棄其繼承權者，準用關於無人承認繼承之規定，民法第一
      千一百七十七條、第一千一百七十八第一項、第二項、第一千一百七十六條第
      六項分別定有明文。
  (二)本件被繼承人李挽中之第一順位繼承人即配偶李徐宜春、子女李佩華、李明、
      李敏、李正道、李佩英、李蕙，及孫周怡珍、林殿萱、林佳萱、李毓晨、李毓
      棻、李毓妍、李毓悅、李毓芃、李毓芊、李毓沛均於法定期間內向台灣台北地
　　　方法院（下稱台北地院）為拋棄繼承之聲明，並經台北地院家事法庭通知准予
　　　備查在案，此有抗告人提出之繼承系統表、台北地院家事法庭九十一年二月二
　　　十一日九十一年度繼字一四三號通知各一件附原審卷可憑（見原審卷頁一二至
　　　一六），而被繼承人李挽中其次順位之繼承權人有無不明，自應依前述民法第
　　　一千一百七十六條第六項準用關於無人承認繼承之規定。而本件距第一順位繼
　　　承人拋棄繼承迄今已逾一個月，亦無被繼承人之親屬會議已於繼承開始後一個
　　　月內選定遺產管理人而依民法第一千一百七十七條向原法院報明之情形，業據
　　　李挽中之子李敏於本院陳明屬實，則依前開說明，利害關係人自得聲請法院選
　　　任遺產管理人。
  (三)本件抗告人為被繼承人李挽中之債權人，業據抗告人提出台北地院九十年度訴
      字第二八八號判決書、確定證明書、九十年十月二十六日北院文九十民執未字
      第二二八三三號執行命令附原審卷可稽（見原審卷頁七至一一），並經原法院
      認定係利害關係人無訛，則抗告人依前開規定，聲請原法院選任遺產管理人，
      尚非無據。原裁定以抗告人為利害關係人未圖召集該等親屬會議，復未舉證證
      明親屬會議未於一個月內選定被繼承人李挽中之遺產管理人，而駁回抗告人之
      聲請，尚有未合，應認本件抗告為有理由，爰將原裁定廢棄，由原法院另為適
      當之處理。
三、據上論結，本件抗告為有理由，依非訟事件法第二十八條、民事訴訟法第四百九
    十二條第二項，裁定如主文。
中　　　華　　　民　　　國　　九十一　　年　　 十二　　 月　　二十六　　日
                              民事第十一庭
                          　　　　審判長法　官　吳　景　源
                          　　　　　　　法　官　滕　允　潔
                          　　　　　　　法　官　鄭　純　惠
右正本係照原本作成。
如不服本裁定，應於收受送達後十日內向本院提出抗告狀，並應繳納抗告費新台幣四
十五元正。
中　　　華　　　民　　　國　　九十一　　年　　 十二　　 月　　二十六　　日
　　　　　　　　　　　　　　　　　      書記官　張　淑　華
